臺灣臺中地方法院民事裁定　　　　　　100年度家聲字第272號
聲　請　人　饒淑君
相　對　人　林文瑛
上列當事人聲請變更子女姓氏事件，本院裁定如下：
    主  文
聲請駁回。
聲請程序費用由聲請人負擔。
    理  由
一、按非婚生子女從母姓。經生父認領者，適用前條第二項至第
    四項之規定。非婚生子女經生父認領，而有下列各款情形之
    一，法院得依父母之一方或子女之請求，為子女之利益，宣
    告變更子女之姓氏為父姓或母姓：一、父母之一方或雙方死
    亡者。二、父母之一方或雙方生死不明滿三年者。三、子女
    之姓氏與任權利義務行使或負擔之父或母不一致者。四、父
    母之一方顯有未盡保護或教養義務之情事者，民法第一千零
    五十九條之一定有明文。
二、聲請意旨略以：兩造無婚姻關係，聲請人自相對人受胎生下
    未成年子女林玠宏、林家詳二人，均經相對人認領。惟相對
    人於認領後對前開未成年子女二人均未盡法定扶養義務二年
    以上，為此，依民法第一千零五十九條之一第二項第三款、
    四款之規定，請求宣告未成年子女林玠宏，林家詳之姓氏均
    變更為母姓饒。
三、相對人略以：不同意未成年子女林玠宏、林家詳之姓氏變更
    為母姓，伊現因竊盜案在監執行，伊不知未成年子女所在地
    ，所以已經二、三年沒有看過，伊在監執行，亦無法支付未
    成年子女扶養費等語置辯。
四、經查，聲請人迭經本院通知均未到庭，據其聲請書狀所載，
    聲請人主張兩造無婚姻關係，育有未成年子女林玠宏、林家
    詳二人，均經相對人認領等情，業據聲請人提出戶籍謄本為
    證，並為相對人所不爭執，此部分自堪信為真實。次查，聲
    請人固以民法第一千零五十九條之一第二項第三款（子女之
    姓氏與任權利義務行使或負擔之父或母不一致者）、第四款
    （父母之一方顯有未盡保護或教養義務之情事者）為由聲請
    變更子女姓式，惟兩造所生未成年子女林玠宏、林家詳經相
    對人認領後，渠等之權利義務行使或負擔，並未約定由聲請
    人任之，仍由兩造共同行使，有戶籍謄本在卷可稽，是聲請
    人以子女之姓氏與任權利義務行使或負擔之父或母不一致為
    由聲請變更子女姓氏，顯與事實不符，尚難採認。又相對人
    固自承已有二、三年未曾與未成年子女林玠宏、林家詳見面
    ，亦未支付扶養費用，惟辯稱伊不知未成年子女住處，及因
    案在監執行，致未能探視或支付扶養費，參以相對人自八十
    九年起即因案多次先後入監執行，有相對人前案紀錄表及在
    監在押全國紀錄表在卷可參，是相對人前開所辯，尚非無據
    。再者，非婚生子女父母之一方請求法院宣告變更子女姓氏
    ，除符合民法第一千零五十九條之一第二項後段所列舉之四
    種情形外，依同條項前段規定，尚須為子女之利益始得為之
    。本件聲請人經本院通知應於一００年九月二十一日、十月
    六日到庭陳述意見，惟均無正當理由未到庭（其聲請書狀亦
    未留下任何聯絡方式），是聲請人就變更子女姓氏是否對子
    女有利等情，並未舉證以實其說。綜上所述，聲請人迭經通
    知均未到庭，相對人則不同意變更子女姓氏，本院尚難徒以
    聲請人聲請書狀所載，遽為變更未成年子女林玠宏、林家詳
    之姓氏為母姓。故聲請人聲請變更未成年子女林玠宏、林家
    詳之姓氏為母姓，核與前揭規定不符，為無理由，應予駁回
    。
五、依非訟事件法第一百三十一條之一第二項、第一百二十二條
    第三項，裁定如主文。
中    華    民    國    100    年    11   月    15    日
                  家事法庭      法  官  簡賢坤
以上正本係照原本作成。
如對本裁定抗告須於裁定送達後十日內向本院提出抗告狀。
中    華    民    國    100    年    11   月    15    日
                                書記官  賴淵瀛